臺灣高雄地方法院刑事判決　　　　　 110年度審交訴字第83號
公　訴　人　臺灣高雄地方檢察署檢察官
被　　　告　呂百宏


上列被告因過失致死案件，經檢察官提起公訴（110 年度調偵字
第159 號），因被告於準備程序進行中就被訴事實為有罪之陳述
，經本院裁定改依簡式審判程序審理，判決如下：
    主  文
呂百宏犯無駕駛執照駕車因過失致人於死罪，處有期徒刑陸月，
如易科罰金，以新臺幣壹仟元折算壹日。
    事實及理由
一、本件被告呂百宏所犯非死刑、無期徒刑、最輕本刑為3 年以
    上有期徒刑之罪或高等法院管轄之第一審案件，其於本院準
    備程序進行中就被訴事實為有罪之陳述，經告知簡式審判程
    序之旨，並聽取檢察官、被告之意見後，認無不得或不宜改
    依簡式審判程序進行之情形，爰依刑事訴訟法第273 條之1
    第1 項規定，裁定進行簡式審判程序。又因改行簡式審判程
    序之故，依刑事訴訟法第159 條第2 項之規定，本件不受同
    法第159 條第1 項傳聞法則之限制，合先敘明。
二、本案犯罪事實及證據，除犯罪事實欄一第7 至9 行「適有行
    人邱宇亮自沿海一路小港捷運站4 號出口前由西向東穿越道
    路行走」應補充更正為「適有行人邱宇亮亦疏未注意在設有
    劃分島之路段不得穿越道路，貿然自沿海一路小港捷運站4
    號出口前由西向東在設有分隔島之路段違規穿越道路行走」
    ，證據部分補充「被告於本院審理中之自白（見本院卷第81
    、97頁）」外，其餘均引用檢察官起訴書之記載（如附件）
    。
三、按行車速度，依速限標誌或標線之規定，無速限標誌或標線
    者，行車時速不得超過50公里，道路交通安全規則第93條第
    1 項第1 款定有明文。經查，被告為智識健全之成年人，其
    對上述規定應無不知之理，而依卷附道路交通事故調查報告
    表㈠所載（見警卷第13頁），案發當時天候晴、夜間有照明
    、柏油路面乾燥、無缺陷、無障礙物、視距良好，並無不能
    注意之情事，詎被告竟疏未注意及此，貿然以時速60公里之
    速度超速行駛，因而閃避不及撞擊被害人邱宇亮，其駕駛行
    為顯有過失。另按行人在禁止穿越、劃有分向限制線、設有
    劃分島或護欄之路段或三快車道以上之單行道，不得穿越道
    路，道路交通安全規則第134 條第3 款亦定有明文。參諸道
    路交通事故現場圖、現場與監視器錄影畫面截圖照片（見警
    卷第12、21至29頁），可知被害人於設有分隔島路段不當穿
    越道路，而遭行駛於該路段快車道之被告駕車撞擊，堪認被
    害人對於本案事故之發生亦有過失；惟縱令被害人有前開過
    失，亦無解於被告過失致人於死犯行之成立，併予敘明。況
    本案經送高雄市政府交通局車輛行車事故鑑定委員會鑑定，
    鑑定結果為：被害人為行人，在禁止穿越路段穿越道路，為
    肇事主因；被告超速，為肇事次因等語，有高雄市政府交通
    局車輛行車事故鑑定委員會鑑定意見書附卷為憑（見相字卷
    第135 至136 頁），是上開鑑定委員會就被告、被害人就本
    案車禍事故有無過失部分，亦同本院前揭認定，益徵被告、
    被害人就本案事故之發生，分別有上述過失責任甚明。又被
    害人因本案車禍事故，受有附件犯罪事實欄所載傷害，並因
    此死亡等節，有高雄市立小港醫院診斷證明書、法務部法醫
    研究所解剖報告書暨鑑定報告書、臺灣高雄地方檢察署相驗
    屍體證明書在卷可憑（見警卷第20頁，相字卷第137 至149
    、157 頁），足見被告上揭過失行為與被害人之死亡結果間
    ，具有相當因果關係無疑。從而，本案事證明確，被告上開
    犯行洵以認定，應依法論科。
四、論罪科刑：
  ㈠按刑法總則之加重，係概括性之規定，所有罪名均一體適用
    ；刑法分則之加重，係就犯罪類型變更之個別犯罪行為予以
    加重，成為另一獨立之罪名。道路交通管理處罰條例第86條
    第1 項關於汽車駕駛人，無駕駛執照駕車，因而致人受傷或
    死亡，依法應負刑事責任者，加重其刑至2 分之1 之規定，
    係就刑法第276 條或第284 條之過失致死或過失傷害（或致
    重傷）之基本犯罪類型，對於加害人為汽車駕駛人，於從事
    駕駛汽車之特定行為時，在無駕駛執照之情形，因而致人受
    傷或死亡之特殊行為要件予以加重處罰，已就該罪犯罪類型
    變更之個別犯罪行為予以加重，而成另一獨立之罪名，自屬
    刑法分則加重之性質。查被告在無駕駛執照之情形下，仍於
    109 年10月2 日駕車上路，並因過失肇致本案事故致人死亡
    ，是核被告所為，係犯道路交通管理處罰條例第86條第1 項
    、刑法第276 條之無駕駛執照駕車因過失致人於死罪，應依
    道路交通管理處罰條例第86條第1 項規定加重其刑。另被告
    於肇事後，犯罪偵查機關未發覺其犯行前，即主動向到場處
    理之警員自承其為肇事者，並願接受裁判，此有高雄市政府
    警察局道路交通事故肇事人自首情形紀錄表在卷可稽（見警
    卷第18頁），堪認符合自首之要件，爰依刑法第62條前段規
    定，減輕其刑，並依同法第71條第1 項規定先加後減之。
  ㈡另汽車駕駛人，在快車道依規定駕車行駛，因行人或慢車不
    依規定，擅自進入快車道，而致人受傷或死亡，依法應負刑
    事責任者，減輕其刑，道路交通管理處罰條例第86條第2 項
    固定有明文。然所謂在快車道「依規定」駕車行駛，係指行
    車時未違反道路交通管理處罰條例有關處罰條文，而僅疏未
    注意車前狀況，應負刑事責任而言（最高法院98年度台上字
    第5662號判決意旨）。經查，本件被害人雖在設有分隔島路
    段違規進入沿海一路快車道，然被告在快車道行駛時，已違
    規超速行駛，揆諸上揭說明，即不符合上開條例減輕其刑之
    要件，附此敘明。
  ㈢爰以行為人之責任為基礎，審酌被告因上開過失駕駛行為而
    肇致本案車禍事故，並造成被害人死亡之結果，其過失犯行
    所造成之損害係屬重大而無可回復，誠屬不該。惟念及被告
    犯後坦承犯行，態度尚可，且被告前已支付新臺幣（下同）
    77萬元賠償金予被害人家屬，被害人家屬並已領得強制汽車
    責任保險金共計200 萬1,770 元等情，有和解書、旺旺友聯
    產物保險股份有限公司110 年11月2 日函文存卷可查（見調
    偵卷第19頁，本院卷第107 頁），是被告尚有彌補其行為所
    造成損害之舉，被害人家屬亦獲得部分補償；兼衡被告本案
    違反注意義務之情節、被害人與有過失之情狀，及被告自述
    之智識程度與生活經濟狀況（詳見本院卷第101 頁）、素行
    （詳見卷附臺灣高等法院被告前案紀錄表）等一切情狀，量
    處如主文所示之刑，並諭知易科罰金之折算標準。
據上論斷，應依刑事訴訟法第273 條之1 第1 項、第299 條第1
項前段、第310 條之2 、第454 條第2 項，判決如主文。
本案經檢察官蕭琬頤提起公訴，檢察官范文欽到庭執行職務。
中    華    民    國   110    年    11    月    15    日
                  刑事第五庭    法  官  林明慧
以上正本證明與原本無異。
如不服本判決應於收受判決後20日內向本院提出上訴書狀，並應
敘述具體理由。其未敘述上訴理由者，應於上訴期間屆滿後20日
內向本院補提理由書(均須按他造當事人之人數附繕本)「切勿逕
送上級法院」。
因疫情而遲誤不變期間，得向法院聲請回復原狀。
中    華    民    國   110    年    11    月    15    日
                                書記官  鄭永媚
附錄本判決所引法條
道路交通管理處罰條例第86條第1 項：
汽車駕駛人，無駕駛執照駕車、酒醉駕車、吸食毒品或迷幻藥駕
車、行駛人行道或行經行人穿越道不依規定讓行人優先通行，因
而致人受傷或死亡，依法應負刑事責任者，加重其刑至2 分之1
。
中華民國刑法第276 條
因過失致人於死者，處5 年以下有期徒刑、拘役或50萬元以下罰
金。
附件：
臺灣高雄地方檢察署檢察官起訴書
                                    110年度調偵字第159號
    被      告  呂百宏  男  49歲（民國00年00月0日生）
                        住高雄市○鎮區○○○路00號
                        國民身分證統一編號：Z000000000號
上被告因過失致死案件，業經偵查終結，認應提起公訴，茲將犯
罪事實及證據並所犯法條分敘如下：
        犯罪事實
一、呂百宏於民國109 年10月2 日23時1 分許，無照駕駛車牌號
    碼0000-00 號自用小客車（下稱上開車輛），沿高雄市小港
    區沿海一路由北往南方向行駛，途經沿海一路南下內側快車
    道燈桿編號二苓042 號前，本應注意該路段行車速度不得超
    過50公里，且依當時情形，夜間有照明、天候晴、路面狀態
    乾燥、無缺陷、無障礙物且視距良好，並無不能注意之情事
    ，竟疏未注意及此，貿然以時速60公里超速行駛，適有行人
    邱宇亮自沿海一路小港捷運站4 號出口前由西向東穿越道路
    行走，亦行經上揭地點之際，呂百宏因而閃煞不及，致上開
    車輛車頭撞擊邱宇亮，導致邱宇亮因而受有頭部外傷併頭皮
    擦傷、頸部挫傷、右前臂擦傷、兩側手背開放傷口併皮膚缺
    損、右足撕裂傷3 公分、第3 胸椎骨折併脊髓損傷破裂、左
    右側血胸及縱隔腔出血及蜘蛛網膜下腔出血等傷害，經送高
    雄市立小港醫院急救，於翌日（3 日）8 時39分許不治死亡
    。呂百宏於車禍發生後，警方抵達現場尚未得知肇事者係何
    人前，主動向到場處理員警表示其係肇事人，而自首接受裁
    判。
二、案經邱宇亮之女邱青訴由高雄市政府警察局小港分局報告
    偵辦。證據並所犯法條
一、證據清單：
┌─┬───────────┬──────────────┐
│  │證   據  方  法       │待   證   事   實           │
├─┼───────────┼──────────────┤
│1 │被告呂百宏於警詢（含交│1.證明被告發生本件車禍當時係│
│  │通警察訪談）及檢察官訊│  無照駕駛之事實。          │
│  │問時之陳述            │2.證明被告發生本件車禍當時時│
│  │                      │  速約60公里之事實。        │
├─┼───────────┼──────────────┤
│2 │證人即告訴人邱青於警│證明被害人於發生車禍後送小港│
│  │詢及偵訊中之陳述      │醫院急救不治之事實。        │
├─┼───────────┼──────────────┤
│3 │高雄市立小港醫院於109 │證明被害人經急診送醫，經診斷│
│  │年10月3 日出具之診字第│受有頭部外傷併頭皮擦傷、頸部│
│  │0000000000號診斷證明書│挫傷、右前臂擦傷、兩側手背開│
│  │、高雄市立小港醫院於10│放傷口併皮膚缺損、右足撕裂傷│
│  │9 年11月17日出具之高醫│3 公分傷害之事實。          │
│  │港品字第1090303787號函│                            │
│  │文暨其所附之病歷資料各│                            │
│  │1 份                  │                            │
├─┼───────────┼──────────────┤
│4 │高雄市政府警察局小港分│證明車禍時被害人與被告行向之│
│  │局道路交通事故現場圖1 │事實。                      │
│  │份                    │                            │
├─┼───────────┼──────────────┤
│5 │高雄市政府警察局小港分│車禍當時天候晴、日間自然光線│
│  │局道路交通事故調查報告│、柏油路面乾燥、無缺陷、無障│
│  │表㈠、㈡-1各1 份      │礙物、視距良好之事實（另其上│
│  │                      │記載上開車輛碰撞部位為「右側│
│  │                      │車頭」應係誤載）。          │
├─┼───────────┼──────────────┤
│6 │現場蒐證照片共10張    │1.證明車禍當時天候晴、夜間有│
│  │                      │  照明、柏油路面乾燥、無缺陷│
│  │                      │  、無障礙物、視距良好之事實│
│  │                      │  。                        │
│  │                      │2.證明被告車頭撞擊被害人，其│
│  │                      │  擋風玻璃因撞擊力道猛烈破碎│
│  │                      │  之事實。                  │
├─┼───────────┼──────────────┤
│7 │現場監視錄影畫面光碟1 │證明本案車禍發生經過之事實。│
│  │份暨翻拍照片8 張      │                            │
├─┼───────────┼──────────────┤
│8 │相驗筆錄、檢驗報告書、│證明被害人因車禍導致第3 胸椎│
│  │相驗屍體證明書、法務部│骨折併脊髓損傷破裂、左右側血│
│  │法醫研究所於109 年12月│胸及縱隔腔出血及蜘蛛網膜下腔│
│  │28日出具之法醫理字第10│出血死亡，死亡方式為意外之事│
│  │000000000 號函文暨其所│實。                        │
│  │附之解剖報告書暨鑑定報│                            │
│  │告書各1 份            │                            │
├─┼───────────┼──────────────┤
│9 │高雄市政府交通局車輛行│證明被害人邱宇亮行人在禁止穿│
│  │車事故鑑定委員會於109 │越路段穿越道路，為肇事主因；│
│  │年12月29日出具之高市車│被告呂百宏超速，為肇事次因之│
│  │鑑字第10971034800號函 │事實。                      │
│  │文暨其所附之車輛行車事│                            │
│  │故鑑定委員會鑑定意見書│                            │
│  │1 份                  │                            │
└─┴───────────┴──────────────┘
二、按行車速度，依速限標誌或標線之規定，無速限標誌或標線
    者，行車時速不得超過五十公里，道路交通安全規則第93條
    第1 項第1 款定有明文，上開道路交通規定係一般駕駛人所
    應注意並確實遵守之事項，被告呂百宏為成年男性且有實際
    駕駛經驗，對於前揭規定自不得諉為不知。而依當時情形，
    並無不能注意之情事，被告竟疏未注意遵行行車時速，貿然
    超速直行，顯有應注意，能注意而不注意之過失情形。又被
    害人因本件車禍，受有頭部外傷併頭皮擦傷、頸部挫傷、右
    前臂擦傷、兩側手背開放傷口併皮膚缺損、右足撕裂傷3 公
    分、第3 胸椎骨折併脊髓損傷破裂、左右側血胸及縱隔腔出
    血及蜘蛛網膜下腔出血等傷害，經送高雄市立小港醫院急救
    不治死亡，故被害人死亡與被告之過失行為有相當因果關係
    ，已屬灼然。核被告所為，係犯道路交通管理處罰條例第86
    條第1 項、刑法第276 條之汽車駕駛人無駕駛執照駕車過失
    致人於死罪嫌。又汽車駕駛人無駕駛執照駕車、酒醉駕車，
    因而致人受傷或死亡，依法應負刑事責任者，加重其刑至2
    分之1 ，觀諸道路交通管理處罰條例第86條第1 項規定甚明
    ，本件被告因無照駕車致人死亡，請就其所犯過失致死犯行
    ，加重其刑。本案因報案人或勤指中心轉來資料時，未報明
    肇事人姓名，而處理員警至現場時，被告在場，並向到場處
    理之員警供承肇事等情，有高雄市政府警察局道路交通事故
    肇事人自首情形記錄表1 份可佐，應符合自首規定，請依刑
    法第62條前段規定減輕其刑。
三、依刑事訴訟法第251條第1項提起公訴。
    此  致
臺灣高雄地方法院
中    華    民    國   110    年    4     月    15    日
                            檢察官  蕭琬頤
上正本證明與原本無異
中    華    民    國   110    年    4     月    26    日
                            書記官  許心怡
附錄本案所法條全文
中華民國刑法第276條
因過失致人於死者，處5 年以下有期徒刑、拘役或50萬元以下罰
金。
道路交通管理處罰條例第86條
（刑責之加重及減輕）
汽車駕駛人，無駕駛執照駕車、酒醉駕車、吸食毒品或迷幻藥駕
車、行駛人行道或行經行人穿越道不依規定讓行人優先通行，因
而致人受傷或死亡，依法應負刑事責任者，加重其刑至二分之一
。
汽車駕駛人，在快車道依規定駕車行駛，因行人或慢車不依規定
，擅自進入快車道，而致人受傷或死亡，依法應負刑事責任者，
減輕其刑。